臺灣新北地方法院民事裁定
111年度消債全字第1號
聲  請  人  趙阿燦  

上列當事人因聲請消費者債務清理事件，聲請保全處分，本院裁
定如下：
    主  文
一、本裁定公告之日起60日內，本院111年度司執字第596號強制
    執行程序，就聲請人所有如附表所示之不動產，經強制執行
    之拍賣或變價所得，不得分配予無擔保或無優先權之執行債
    權人。
二、聲請人其餘聲請駁回。
    理  由
一、按法院就更生或清算之聲請為裁定前，得因利害關係人之聲
    請或依職權，以裁定為下列保全處分：㈠債務人財產之保全
    處分。㈡債務人履行債務及債權人對於債務人行使債權之限
    制。㈢對於債務人財產強制執行程序之停止。㈣受益人或轉得
    人財產之保全處分。㈤其他必要之保全處分，消費者債務清
    理條例（下稱消債條例）第19條第1項定有明文。蓋於法院
    就更生或清算之聲請為裁定前，為防杜債務人之財產減少，
    維持債權人間之公平受償及使債務人有重建更生之機會，有
    依債權人、債務人或其他利害關係人之聲請或依職權為一定
    保全處分之必要。又前項保全處分，除法院裁定開始更生或
    清算程序外，其期間不得逾60日，復為同條第2項前段所明
    定。再者，辦理消費者債務清理事件應行注意事項第11項第
    3款規定「關於第19條部分：㈢利害關係人依本條例第19條第
    1項規定聲請部分保全處分時，就當事人未聲請之事項，法
    院仍得依職權斟酌裁定之」，其立法理由為：「法院既得依
    職權而為保全處分，則於利害關係人僅依本條例第19條第1
    項規定聲請部分保全處分時，就當事人未聲請之事項，法院
    亦應併予斟酌後依職權而為適當之保全處分，例如：當法院
    裁定禁止任何債權人對債務人為強制執行行為之保全處分時
    ，宜併予考量該案有無併予裁定保全債務人財產之必要，以
    使債務人之財產能夠同時予以保全，以平衡保障債權人與債
    務人之權益，爰設第3款，以促注意。」。
二、本件聲請意旨略以：伊因財力困窘，已依消債條例之規定向
    鈞院提出清算之聲請，現由鈞院以110年度消債清字第263號
    清算事件審理中，惟伊所有如附表所示之房屋（下稱系爭房
    屋）現遭債權人向法院聲請強制執行並查封，而系爭房屋為
    聲請人之住所，一旦遭拍賣聲請人將流離失所，且如欲達成
    各債權人之債權得以公平受償，以完成債務清理之目的，徹
    底解決卡債族之社會問題，當必須維持伊僅存之薄弱償款能
    力，則於協商成立或清算裁定前，自不宜任令各債權人個別
    對伊餘存之財產為強制執行，倘任債權人於裁定前以強制執
    行獲得債權滿足，將使未依法聲請強制執行之債權人陷於不
    得受償之虞。是以，伊為期各債權人之債權得以公平受償，
    以完成債務清理之目的，應限制各債權人對伊為任何強制執
    行。從而，聲請人依消債條例第19條之規定，聲請債務人財
    產之保全處分、債務人履行債務及債權人對於債務人行使債
    權之限制、對於債務人財產強制執行之停止及其他必要之保
    全處分等語。
三、經查：
(一)聲請人主張其已向本院聲請清算，經本院以110年度消債清
    字第263號清算事件受理在案，且債權人已聲請對其所有之
    系爭房屋為強制執行等情，業據提出本院111年1月14日新北
    院賢111司執和字第596號公告影本在卷為證（見本院卷第21
    頁），復經本院調取上開清算及強制執行事件卷宗核閱無訛
    ，堪認屬實。而本院審酌法院依強制執行程序進行拍賣或變
    價，目的即在處分債務人之財產，以供清償債務人之債務，
    此與清算之目的相同，尚無限制之必要，故聲請人依消債條
    例第19條第1項第3款所為停止強制執行之保全處分請求，為
    無理由，不應准許。然因清算程序係集團性債務清理程序，
    原則上不許債權人在程序外個別行使權利，且揆諸前揭規定
    ，清算債權之債權人，除別有規定外，不論有無執行名義，
    非依清算程序，不得行使權利，故債權人聲請之強制執行程
    序不得對抗清算程序。是以，聲請人所有之系爭房屋經強制
    執行程序拍賣或變價後之所得，扣除有擔保或有優先權等債
    權之餘額，即應分配予全部之普通債權人，此部分自應循清
    算程序為分配，當有限制分配予無擔保或無優先權之執行債
    權人之必要，故本院認有依消債條例第19條第1項第2款「就
    債務人履行債務及債權人對於債務人行使債權之限制」之規
    定，裁定如主文第2項所示保全處分之必要。
(二)至就聲請人雖另有聲請就其財產之保全處分及其他必要之保
    全處分之部分。惟查，關於其財產之保全處分之部分，本屬
    聲請人可自行決定之事項，無聲請以保全處分限制之必要；
    另關於其他必要保全處分部分，因聲請人並未具體說明有何
    其他需保全之情事，復未提出任何證據釋明，自難認有何保
    全之必要，更遑論嗣後就該保全處分之執行，故聲請人依消
    債條例第19條第1項第1、5款規定，為保全處分之聲請，均
    無理由，不應准許。
四、爰裁定如主文。
中　　華　　民　　國　　111 　年　　3 　　月　　31　　日
                  民事第一庭  法  官  毛崑山
上為正本係照原本作成。
本裁定已於111年3月31日公告；如不服本裁定，應於裁定送達後
10日內，以書狀向本院提出抗告，並繳納抗告費新臺幣1,000元
。
中　　華　　民　　國　　111 　年　　3 　　月　　31　　日
                              書記官  童淑敏
附表：
編  號 建號 基地坐落 建築樣式主要建材及房屋層數 建物面積（平方公尺）  權利 範圍   建物門牌  樓層面積合計 附屬建物主要建材及用途  1 5329 新北市○○區○○○段0000000000地號 -------------- 新北市○○區○○路0段000巷00弄0號4樓 4層樓加強磚造 4層：122.61 合計：122.61  全部  備考